【裁判字號】    99,台上,609
【裁判日期】    990128
【裁判案由】    瀆職等罪
【裁判全文】
最高法院刑事判決              九十九年度台上字第六０九號
上  訴  人  甲○○
選任辯護人  汪玉蓮律師
上列上訴人因瀆職等罪案件，不服台灣高等法院台南分院中華民
國九十七年一月十日第二審判決（九十六年度上訴字第七六九號
，起訴案號：台灣雲林地方法院檢察署九十三年度偵字第二七０
六、二七０七、三二四０號），提起上訴，本院判決如下：
    主  文
原判決關於公務員假借職務上之權力，故意犯意圖使他人受刑事
處分，而使用偽造之證據部分撤銷，發回台灣高等法院台南分院
。
其他上訴駁回。
    理  由
一、撤銷發回（意圖使他人受刑事處分而使用偽造證據）部分
原判決撤銷第一審關於上訴人甲○○關於行使公務員明知為不實
之事項，而登載於職務上所掌之公文書，足以生損害於他人部分
之科刑判決，改判依修正前刑法牽連犯規定，從一重論處上訴人
公務員假借職務上之權力，故意犯意圖使他人受刑事處分，而使
用偽造之證據罪刑（處有期徒刑四年，減為有期徒刑二年），固
非無見。
惟查：(一)判決所載事實及理由相互牴觸，或判決理由前後不相一
致，均屬判決理由矛盾之違法。本件原判決事實認定：上訴人明
知劉林源（通緝中）、陳宗浧（業經判處罪刑確定）係從事引進
大陸女子媒介色情交易以營利，竟基於幫助犯意，代為尋找買主
。民國九十年間，海岸巡防總局中部地區巡防局雲林機動查緝隊
等單位共組專案小組，並吸收吳興奮為線民協助查緝大陸地區人
民非法入境從事妨害風化案件。上訴人不知吳興奮為諮詢線民，
乃以電話聯絡吳興奮仲介應召站與劉林源交易。經吳興奮向專案
小組提供線報，專案小組乃指派翁桐安喬裝應召業者，並由吳興
奮與劉林源約定於九十一年二月二十六日晚間五時許，在中山高
速公路中壢交流道下附近某7-11便利商店進行交易。吳興奮旋即
駕車搭載翁桐安前往，劉林源亦分別指示陳宗浧駕車帶徐任模、
大陸男子林發兵偕同大陸女子林芳芳、趙華玲乘坐計程車前來交
易。迨徐任模、林發兵、林芳芳、趙華玲到達現場時即為專案小
組逮捕。而專案小組為擴大查緝績效，以縱放現行犯徐任模為條
件，要求再交付二名大陸女子。劉林源即於同日晚間九時許，再
帶來大陸女子唐仲琴、葉淑鳳，專案小組則依約縱放徐任模，並
將林發兵、林芳芳、趙華玲、唐仲琴、葉淑鳳等五人帶回偵辦。
上訴人事後得知被吳興奮出賣，竟意圖使吳興奮受刑事處分，於
同年六月四日打電話要劉林源告知林芳芳、趙華玲有關吳興奮相
貌特徵，並配合指證吳興奮涉案，然後傳真「…吳興奮：外表特
徵請您於明（五）日電話中，再向林芳芳、趙華玲兩人口述！」
一紙予劉林源。上訴人旋即假借查緝偷渡犯名義，於同年月五日
與不知情之劉正華前往新竹處理中心訊問林芳芳、趙華玲，使二
人指證吳興奮安排其等從事性交易工作等之不實事項記載於警詢
筆錄後，將吳興奮移送台灣嘉義地方法院檢察署檢察官偵查起訴
等情（九十一年度偵字第五四七六號），並於理由肆、二內說明
上訴人使大陸女子林芳芳、趙華玲不實指控吳興奮犯罪，並登載
於警詢筆錄，而將吳興奮移送法辦，目的在使吳興奮受刑事處罰
，係犯刑法第一百六十九條第二項之意圖他人受刑事處分而使用
偽造證據罪等語。如果無誤，原判決似認上訴人係登載不實之警
詢筆錄，該筆錄並屬刑法第一百六十九條第二項所稱之偽造證據
。乃原判決復於理由肆、三內說明：刑法第二百十三條之公務員
登載不實罪，以公務員明知為不實之事項而登載於所掌之公文書
，足以生損害於公眾或他人為構成要件。警察人員製作筆錄，目
的僅在記載詢問與受詢問人供述內容而已，縱令明知受詢問人供
述不實，仍有依供述內容記錄之義務，自不得以明知受詢間人供
述與事實不符仍予記載，即令其負公務員登載不實罪責。本件上
訴人及劉正華分別製作林芳芳、趙玲華警詢筆錄，經原審勘驗結
果，核與警詢錄音內容相符。縱上訴人等於事前將吳興奮特徵告
知林芳芳、趙華玲，指使二人誣指吳興奮犯罪，然上訴人及劉正
華既有按二人供述內容記錄之義務，自不得論以公務員登載不實
罪等語，似又認上訴人並無登載不實或偽造警詢筆錄之行為，事
實認定與理由說明，前後齟齲，難謂無判決理由矛盾之違法。(二)
九十二年一月十四日修正，同年九月一日施行之刑事訴訟法，其
第一百六十四條第一項前段文字修正為「審判長應將證物提示當
事人、代理人、辯護人或輔佐人，使其辨認」；第一百六十五條
第一項修正為卷宗內之筆錄或其他文書可為證據者，「審判長應
向當事人、代理人、辯護人或輔佐人宣讀或告以要旨」；第二百
八十八條之一規定「審判長每調查一證據畢，應詢問當事人有無
意見」。則審判長於審判期日調查證據，應就每一證據逐一調查
，其訴訟程序之進行始為適法。本件原審審判長於九十六年十二
月二十七日審判期日踐行調查證據時，僅就證人證詞、書證公函
、證物等包裹式予以提示選任辯護人並告以要旨（見原審卷第一
八四頁），致選任辯護人難以逐一表示意見，依上開說明，其訴
訟程序之進行顯屬違法。以上或為上訴意旨所指摘，或為本院得
依職權調查之事項，應認原判決關於意圖使他人受刑事處分而使
用偽造證據部分有撤銷發回之原因。
二、上訴駁回（幫助意圖使女子與他人為性交之行為，而容留、
媒介以營利）部分
按刑事訴訟法第三百七十七條規定，上訴於第三審法院，非以判
決違背法令為理由，不得為之。是提起第三審上訴，應以原判決
違背法令為理由，係屬法定要件。如果上訴理由書狀並未依據卷
內訴訟資料，具體指摘原判決不適用何種法則或如何適用不當，
或所指摘原判決違法情事，顯與法律規定得為第三審上訴理由之
違法情形不相適合時，均應認其上訴為違背法律上之程式，予以
駁回。本件上訴人上訴意旨略稱：(一)依卷附吳興奮、劉源林與上
訴人間之行動電話通聯紀錄顯示，吳興奮於九十六年二月二十六
日自斗六市出發前，並未撥打上訴人持用之行動電話；且吳興奮
當日到達中壢前，劉林源亦未撥打上訴人之行動電話。足見當日
劉林源未以電話請上訴人介紹買主；上訴人亦未以電話要吳興奮
找尋買主。又當日吳興奮於斗六市出發前，係撥打000000
0000號、0000000000號行動電話，該等電話係「
大陸仔」所有，原審未查明「大陸仔」係何人，即以卷附通聯紀
錄認定上訴人犯罪，自有違背證據法則及應於審判期日調查之證
據而未予調查之違法。(二)翁桐安於另案證稱：九十一年二月二十
六日搭乘吳興奮車子前往中壢時，看到一男二女，確定是大陸妹
，就跟吳興奮走了，足見當日上訴人未到現場，亦未與翁桐安商
討價錢。原判決以吳興奮於第一審指證認定上訴人本件犯行，有
證據理由矛盾之違法。(三)劉林源於九十三年六月二十二日警詢供
稱：九十一年二月十六日當天是我先打電話向上訴人說有沒有買
家，然後上訴人以電話聯繫吳興奮與我接洽。經原審勘驗結果，
筆錄記載關於「當時是上訴人打電話給吳興奮」、「上訴人打電
話給吳興奮，叫他找人出來介紹」、「當天我先打電話給上訴人
，然後上訴人以電話聯絡與我接洽」部分，均係偵查員陳東山所
述，與錄音內容不符，依法不得作為證據。原判決採為認定上訴
人犯罪證據，有證據理由矛盾之違法云云。
惟查原判決依憑上訴人不利於己之部分自白，證人劉林源於警詢
（九十三年六月二十二日、同年月二十三日）、偵查中證詞，證
人陳宗浧於警詢、偵查中、第一審之證詞，證人吳興奮於偵查中
、第一審之證詞，證人徐任模、陳東山於第一審之證詞，證人翁
桐安、黃永裕於台灣高等法院台南分院九十三年度上訴字第一三
三號案件中之證詞，上訴人與劉林源間之通訊監察作業報告表及
雙向通話通聯紀錄等證據，資以認定上訴人有原判決事實欄中關
於幫助意圖使女子與他人為性交之行為，而容留、媒介以營利部
分所記載之犯罪事實。因而撤銷第一審關於此部分之科刑判決，
改判仍論處上訴人幫助意圖使女子與他人為性交之行為，而容留
、媒介以營利罪刑（處有期徒刑一年六月，減為有期徒刑九月）
，已詳述其所依憑之證據及認定之理由，對於上訴人辯稱：劉林
源為其線民，並無幫助劉林源尋找買賣大陸女子之人云云，認不
足採，已在判決內詳予指駁，並說明其證據取捨及判斷之理由。
又公訴意旨另以：吳興奮於九十一年二月八日，向專案小組提供
線報，指稱劉林源、陳宗浧已成功使一批大陸地區女子非法入境
，透過上訴人與吳興奮接洽，以協助尋找應召業者購買該批大陸
地區女子部分，認上訴人與劉林源、陳宗浧共犯刑法第二百九十
六條之一買賣人口罪（公訴檢察官已減縮不主張）、第二百三十
一條第三項、第二項之公務員包庇意圖使女子性交罪、台灣地區
與大陸地區人民關係條例第八十三條第一項之罪，經綜合調查證
據之結果，認該等部分犯罪尚屬不能證明，以公訴意旨認該等部
分與上開論罪科刑部分，有牽連犯裁判上一罪關係，而不另為無
罪之諭知，亦在判決內加以說明。原判決所為論述，核與卷證資
料相符，從形式上觀察，並無足以影響判決結果之違背法令之情
形。按(一)認事採證、證據之取捨及證據證明力之判斷，俱屬事實
審法院之職權，苟無違背證據法則，自不能指為違法。本件原審
綜合上訴人不利於己之部分自白及證人劉林源、陳宗浧、吳興奮
、徐任模、陳東山、翁桐安、黃永裕之證詞，斟酌其他證據，認
定上訴人有本件關於幫助意圖使女子與他人為性交之行為，而容
留、媒介以營利部分之犯罪事實，已分別在判決內詳述其認事採
證、證據取捨及判斷之理由，核與證據法則並無違背，為其職權
之適法行使，揆之上開說明，自不能指為違法。上訴意旨(一)(二)置
原判決已說明之事項或屬原審採證認事職權之適法行使，任意指
摘，自非適法之上訴第三審理由。(二)原判決係以證人劉林源於九
十三年六月二十二日、同年月二十三日警詢及偵查中證詞，作為
認定上訴人有幫助容留、媒介性交罪佐證之一。縱劉林源於九十
三年六月二十二日警詢供述與筆錄記載不符，然除去該部分，仍
於判決結果不生影響，上訴意旨(三)所指，尚非適法之上訴第三審
理由。上訴意旨所指各節，或為單純事實之爭執，或於原判決之
主旨不生影響之事項任意指摘，或原審已加審酌、論斷，屬原審
得本於職權裁量之事項，已於判決內詳述其認事採證及證據取捨
、判斷之理由，為其職權之適法行使，核與法律規定得為第三審
上訴理由之違法情形，均不相適合，應認其關於此部分上訴違背
法律上之程式，予以駁回。
據上論結，應依刑事訴訟法第三百九十七條、第四百零一條、第
三百九十五條前段，判決如主文。
中    華    民    國  九十九  年    一    月  二十八  日
                      最高法院刑事第十二庭
                          審判長法官  黃  一  鑫
                                法官  張  春  福
                                法官  林  勤  純
                                法官  李  錦  樑
                                法官  陳  國  文
      本件正本證明與原本無異
                                      書  記  官
中    華    民    國  九十九  年    二    月    八    日
                                                      Ｑ

司法院資訊處製作；財團法人民間司法改革基金會備份。
